【裁判字號】    99,司執消債更更,29
【裁判日期】    991228
【裁判案由】    
【裁判全文】
臺灣高雄地方法院民事裁定      99年度司執消債更更字第29號
聲  請  人  陳益進
即債務人
代  理  人  楊靖儀律師
債  權  人  高雄銀行股份有限公司
法定代理人  盧如珍
債  權  人  兆豐國際商業銀行股份有限公司
法定代理人  王榮周
債  權  人  板信商業銀行股份有限公司
法定代理人  劉炳輝
債  權  人  萬泰商業銀行股份有限公司
法定代理人  盧正昕
債  權  人  日盛國際商業銀行股份有限公司
法定代理人  陳棠
債  權  人  台灣銀行股份有限公司
法定代理人  張明道
債  權  人  台灣土地銀行股份有限公司
法定代理人  蘇樂明
債  權  人  臺灣新光商業銀行股份有限公司
法定代理人  李增昌
債  權  人  陽信商業銀行股份有限公司
法定代理人  林彭郎
債  權  人  安泰商業銀行股份有限公司
法定代理人  丁予康
債  權  人  聯邦商業銀行股份有限公司
法定代理人  李憲章
債  權  人  玉山商業銀行股份有限公司
法定代理人  黃永仁
債  權  人  匯豐（台灣）商業銀行股份有限公司
法定代理人  韋力行
債  權  人  遠東國際商業銀行股份有限公司
法定代理人  洪信德
債  權  人  國泰世華商業銀行股份有限公司
法定代理人  汪國華
債  權  人  渣打國際商業銀行股份有限公司
法定代理人  曾璟璇
債  權  人  中國信託商業銀行股份有限公司
法定代理人  麥克迪諾馬
債  權  人  澳商澳盛銀行集團股份有限公司台北分公司
法定代理人  經天瑞
債  權  人  國泰人壽保險股份有限公司
法定代理人  張發得
上列當事人聲請消費者債務清理事件，前依本院98年度司執消債
更字第188 號裁定認可更生方案，經本院99年度事聲字第307 號
裁定廢棄，本院更為裁定如下：
    主  文
債務人所提如附件所示之更生方案應予認可。
    理  由
一、按債務人有薪資、執行業務所得或其他固定收入，法院認更
    生方案之條件公允者，得不經債權人會議可決，逕依債務人
    之聲請或依職權以裁定認可更生方案，消費者債務清理條例
    第64條第1 項定有明文。
二、(一)本件聲請人聲請更生，業經本院以97年度消債更字第1922
      號裁定開始更生程序在案，有裁定一件在卷可稽。查聲請
      人現年57歲，住於高雄市○○○路75巷3 號4 樓，並無配
      偶，有一已成年子女，前於高雄市國稅局擔任資訊設計師
      ，於民國（下同）95年7 月間辦理退休，現雖無固定工作
      ，惟平均每月可領取退休金約新台幣（下同）43,210元，
      另有現金存款約60,000元，及座落台南縣學甲鎮○○段
      1200地號及同段1200-15 地號，權利範圍均為1/4 之土地
      2 筆，依公告現值計算價值合計為384,450 元，及座落高
      雄市○○區○○段四小段1736地號，權利範圍為1/2 之土
      地1 筆，依本院99年度司執字第59948 號強制執行事件於
      99年12月8 日就該土地權利範圍全部，以底價4,250, 000
      元進行拍賣，仍無人出價，顯見聲請人於該土地上之權利
      範圍之價值，並未逾該底價之半數即2,150,000 元，於扣
      除該土地與其上建物共同擔保之抵押權債權額4,665,468
      元後，該土地幾無殘值可言，是聲請人於裁定開始更生程
      序時止之財產，合計約僅有444,450 元，此有聲請人之戶
      籍謄本、台灣銀行存款簿、中華郵政存款簿、財產資料歸
      屬清單、綜合所得稅各類所得資料清單、土地謄本等在卷
      可稽。而聲請人現除積欠國泰人壽保險股份有限公司、高
      雄銀行、台灣銀行等3 人有擔保及有優先權債務總額計
      5,493,005 元外，另積欠如附表所示各債權人無擔保及無
      優先權債務債務總額計5,736,810 元，此復有債權表一件
      附卷可憑。
    (二)經聲請人以每1 個月為一期，每期清償31,901元，清償期
      間8 年，合計清償3,062,496 元，提出如附件所示之更生
      方案後，經本院通知全部債權人後，雖僅有無擔保及無優
      先權債權人台灣土地銀行、臺灣新光商業銀行等2 人因逾
      期未確答而視為同意，致未獲債權人會議之可決，然參以
      內政部公告99年度高雄市最低生活費用為每人每月11,309
      元，以聲請人每月可預期之固定退休金收入約43,210元，
      經扣除上開必要生活支出後，尚提出31,901元以清償債務
      ，衡情即係以相當於上開內政部公告之最低生活標準度日
      ，始能履行更生方案，足見聲請人確已將其將來可能獲取
      之經常性所得，於扣除生活必要支出後，全數用以清償債
      務。再，聲請人更生方案所定8 年清償期所清償之無擔保
      及無優先權債務總額計3,062,496 元，為全部無擔保及無
      優先權債務總額之53.38%，已逾本件聲請人於法院裁定開
      始更生程序時，無擔保及無優先權債權人依清算程序所得
      受償之總額，經檢視聲請人與無擔保及無優先權債權人間
      之債務關係，概皆為消費性貸款、現金卡及信用卡債務，
      諒係聲請人或迫於現實或因一時輕忽，而不當擴張濫用個
      人信用所致。部分債權人雖以聲請人前提出之財產及收入
      狀況報告書，曾陳報每月除退休金收入外，於高雄市○○
      ○路75巷3 號之現住所地尚有租金收入12,000元，並將之
      提出於更生方案清償債務，現竟以無該租金收入為由，減
      少更生方案每月清償金額，主張聲請人有隱匿財產之情形
      ，然更生方案所擬定之償債基礎，本係聲請人於更生期間
      內，以其將來預期可獲取之經常性收入為計算，盡其最大
      清償能力清償債務，使各債權人取得最大之清償，而上開
      房屋係聲請人之前妻所有，聲請人僅有該房屋座落基地之
      權利範圍1/2 之所有權，該房屋租金是否得由聲請人按期
      收取，已非無疑，況租金之有無及金額之若干，均係以社
      會經濟之興衰及標的建物之地點、新舊、受利用能力等客
      觀因素而決，並非僅憑聲請人之自由意志所得控制或期待
      ，顯非消費者債務清理條例所稱具有固定性、經常性之收
      入，債權人主張聲請人有隱匿財產之情形，並無實據。
    (三)末，基於消費者債務清理條例為促進聲請人經濟生活復甦
      及人格健全發展之意旨，本院認聲請人所提如附件所示之
      更生方案所列條件，已將其每月預期之固定收入，於扣除
      必要生活支出後，全數以清償債務，已盡其最大清償能力
      ，並屬公允、適當且可行，復查無該更生方案有同條例第
      63條所定不應認可之消極事由存在，爰依首揭規定，裁定
      認可如附件所示之更生方案。
三、依消費者債務清理條例第64條第1 項、第15條、民事訴訟法
    第95條、第78條，裁定如主文。
四、如不服本裁定，應於裁定送達後10日內，以書狀向司法事務
    官提出異議。
中    華    民    國    99    年    12    月    28    日
                  民事庭    司法事務官
附件：更生方案
┌──────────────────────────────────┐
│壹、更生方案內容                                                    │
├──────────────────────────────────┤
│1.每期清償金額：新台幣31,901元。                                    │
│2.每1個月為一期，每期於每月1日，由債務人向各債權人給付之。          │
│3.自認可裁定確定之翌月起，分8年，共96期清償。                       │
│4.清償比例：53.38%。                                                │
│5.有擔保及有優先權債務總金額：新台幣5,736,810 元（不依更生程序行使權│
│  利，故不列入下列更生債權分配表受分配）。                          │
│6.無擔保及無優先權債務總金額：新台幣5,736,810元。                   │
│7.清償總金額：新台幣3,062,496元。                                   │
├──────────────────────────────────┤
│貳、更生清償分配表                                    單位：新台幣元│
├──┬───────────┬──────┬─────┬──────┤
│編號│無擔保及無優先權債權人│債權金額    │債權比例  │每期分配金額│
├──┼───────────┼──────┼─────┼──────┤
│ 1  │遠東國際商業銀行股份有│638,602     │11.13%    │3,551       │
│    │限公司                │            │          │            │
├──┼───────────┼──────┼─────┼──────┤
│ 2  │台灣土地銀行股份有限公│572,376     │9.98%     │3,183       │
│    │司                    │            │          │            │
├──┼───────────┼──────┼─────┼──────┤
│ 3  │國泰世華商業銀行股份有│209,746     │3.66%     │1,166       │
│    │限公司                │            │          │            │
├──┼───────────┼──────┼─────┼──────┤
│ 4  │兆豐國際商業銀行股份有│143,078     │2.49%     │796         │
│    │限公司                │            │          │            │
├──┼───────────┼──────┼─────┼──────┤
│ 5  │澳商澳盛銀行集團股份有│320,236     │5.58%     │1,781       │
│    │限公司台北分公司      │            │          │            │
├──┼───────────┼──────┼─────┼──────┤
│ 6  │渣打國際商業銀行股份有│330,286     │5.76%     │1,837       │
│    │限公司                │            │          │            │
├──┼───────────┼──────┼─────┼──────┤
│ 7  │臺灣新光商業銀行股份有│284,211     │4.95%     │1,580       │
│    │限公司                │            │          │            │
├──┼───────────┼──────┼─────┼──────┤
│ 8  │陽信商業銀行股份有限公│117,181     │2.04%     │652         │
│    │司                    │            │          │            │
├──┼───────────┼──────┼─────┼──────┤
│ 9  │板信商業銀行股份有限公│94,366      │1.64%     │525         │
│    │司                    │            │          │            │
├──┼───────────┼──────┼─────┼──────┤
│10  │聯邦商業銀行股份有限公│7,187       │0.13%     │40          │
│    │司                    │            │          │            │
├──┼───────────┼──────┼─────┼──────┤
│11  │匯豐（台灣）商業銀行股│285,965     │4.98%     │1,590       │
│    │份有限公司            │            │          │            │
├──┼───────────┼──────┼─────┼──────┤
│12  │玉山商業銀行股份有限公│270,144     │4.71%     │1,502       │
│    │司                    │            │          │            │
├──┼───────────┼──────┼─────┼──────┤
│13  │萬泰商業銀行股份有限公│559,936     │9.76%     │3,114       │
│    │司                    │            │          │            │
├──┼───────────┼──────┼─────┼──────┤
│14  │日盛國際商業銀行股份有│287,002     │5%        │1,596       │
│    │限公司                │            │          │            │
├──┼───────────┼──────┼─────┼──────┤
│15  │安泰商業銀行股份有限公│696,096     │12.13%    │3,871       │
│    │司                    │            │          │            │
├──┼───────────┼──────┼─────┼──────┤
│16  │中國信託商業銀行股份有│920,398     │16.04%    │5,118       │
│    │限公司                │            │          │            │
└──┴───────────┴──────┴─────┴──────┘

司法院資訊處製作；財團法人民間司法改革基金會備份。
